---
lang: pt-BR
title: "Resolução da Lista de Exercícios 6"
author: Isadora Leal
date: today
format:
  html:
    theme: flatly
    embed-resources: true
    toc: true
execute:
  eval: true
  echo: true
  warning: false
  message: false
---

```{r}
#| label: setup

# Exibe valores numéricos sem notação científica
options(digits = 5, scipen = 999)

# pacotes utilizados
library(here)
library(tidyverse)
library(tidyplots)

# Permite que os gráficos do tidyplots usem o espaço disponível no HTML
tidyplots_options(width = NA, height = NA)

# Importa o objeto dados_marketing_limpos.rds
caminho_dados <- here("dados/limpos/dados_marketing_limpos.rds")
dados_marketing <- read_rds(caminho_dados)
```



## Exercício 1

**a.**
```{r}
dados_marketing |>
  summarize(
    # Média amostral
    media = mean(gasto_total),
    
    # Mediana amostral
    mediana = median(gasto_total)
  )

```






**b.**
```{r}
dados_marketing |>
  summarize(
    # Média amostral
    media = mean(gasto_total),
    
    # Desvio-padrão amostral
    desvio_padrao = sd(gasto_total),
    
    # CV amostral percentual
    cv_percentual = 100 * desvio_padrao / media
  )
```




**c.**
```{r}
# Quantis amostrais selecionados
dados_marketing |>
  summarize(
    # Mínimo amostral e percentil 5
    p0 = quantile(gasto_total, 0),
    p5 = quantile(gasto_total, 0.05),
    
    # Quartis amostrais
    q1 = quantile(gasto_total, 0.25),
    mediana = quantile(gasto_total, 0.50),
    q3 = quantile(gasto_total, 0.75),
    
    # Percentil 95 e máximo amostral
    p95 = quantile(gasto_total, 0.95),
    p100 = quantile(gasto_total, 1)
  )
```



Interpretações:

- **p5**: O percentil 5 mostra que durante o período analisado, o gasto total 
em marketing foi menor ou igual a 84, 14 mil dólares


**d.** 




## Exercício 2


```{r}
# Dados sobre o desempenho semanal (R$ mil) de duas equipes de vendas
desempenho_equipes <- tibble(
  equipe = rep(c("A", "B"), each = 10),
  desempenho = c(85, 92, 78, 110, 95, 105, 115, 98, 102, 250,
                 120, 115, 125, 118, 122, 130, 115, 120, 125, 122)
)
```


**a.** 

## Exercício 1


**a.**

```{r}
#gasto total médio e mediano
dados_marketing |> 
  summarize(
    media = mean(gasto_total),
    
    mediana = median(gasto_total)
    
  )
```





**b.**
```{r}
dados_marketing |>
  summarize(
    desvio_padrao = sd(gasto_total),
    
    iqr = IQR(gasto_total)
  )
```





**c.**
```{r}
dados_marketing |> 
  summarize(
    p5 = quantile(gasto_total,0.05 ),
    q1 = quantile (gasto_total,0.25),
    mediana = quantile(gasto_total , 0.50),
    q3 = quantile(gasto_total, 0.75),
    p95 =quantile(gasto_total,0.95)
  )
```
interpretações :


- **p5** :o percentil p5 mostra que durante o período analisado ,o gasto total em 
marketing foi menor ou igual a 84.14 mil dólares em 5% das semanas e foi maior 
que esse valor em 95% das semanas .

- **Q1**:O percentil q1 mostra que durante o período analisado ,o gasto total 
em marketing foi menor ou igual a 99.56 mil dólares em 25% das semanas e foi 
maior que esse valor em 75% das semanas .
 
- **mediana**:O percentil da mediana mostra que durante o período analisado ,o 
gasto total em marketing foi menor ou igual a 110.25 mil dólares em 50% 
das semanas e foi maior que esse valor em 50% das semanas .

- **Q3**:O percentil q3 mostra que durante o período analisado ,o gasto total 
em marketing foi menor ou igual a 122.13 mil dólares em 75% das semanas e foi 
maior que esse valor em 25 %  das semanas .

- **p95**:O percentil P95 mostra que durante o período analisado ,o gasto total 
em marketing foi menor ou igual a 152.49 mil dólares em 95% das semanas e foi 
maior que esse valor em 5% das semanas .


**d.** 
- **Valor Tipico**: a média (cerca de $ 113 mil) e a mediana (aproximadamente $110 mil)
do gasto totalestão proximas. A média um pouco sugere influencia de algumas semanas
com gasto mais alto.Para descrever o investimento semanal típico, a mediana é uma boa escolha,
pois reepresenta o centro da distribuição dos dados e é menos afetada por valores 
muito altos ou baixos em relação à maioria dos dados. Como média e a mediana do
gasto total estão proximas, usar o gasto total médio também seria aceitavel desde que
a resposta mencionasse a leve influencia dos valores altos.

- **Dispersão (variabilidade)**: o intervalo interquartil é menor afetado por semanas 
de gasto nuito alto ou muito baixo, porque ele mede a distancia entre q1 e q3, ou seja,
ele identifica a faixa onde está a metade intermediaria das semanas, depois de ordenar
os gastos do menor para o maior. já o desvio-padrãosa a distancia entre os gastos
de todas as semanas em relação ao gasto médio, por isso, semanas com gasto muito alto 
ou muito baixo podem afetar bastante seu valor.

- **Semanas Atípicas**: pelo critério deefinido no enunciado, a faixa usual que
concentrra 90% das semanas vai de aproximadamente $ 84 mil (p5) a $ 152 mil (p95).
Acima de $ 152 mil, a semana entra no grupo dos 5% maiores gastos e merece atenção
da equipe. Valores abaixo de $ 84 mil também ficam foram da Faixa usual, 
mas por gato muito baixo.



## Exercício 2


```{r}
# Dados sobre o desempenho semanal (R$ mil) de duas equipes de vendas
desempenho_equipes <- tibble(
  equipe = rep(c("A", "B"), each = 10),
  desempenho = c(85, 92, 78, 110, 95, 105, 115, 98, 102, 250,
                 120, 115, 125, 118, 122, 130, 115, 120, 125, 122)
)
```


**a.** 
# calcule: desvio-padrão, amplitude, IQR e coeficiente de variação.
{r}
desempenho_equipes |> 
  group_by(equipe) |> 
  sumarise(
    desvio_padrao = sd (desempenho),
    amplitude = max(desempenho) - min(desempenho),
    intervalo_interquartil = IQR(desempenho),
    cv = (sd(dsempenho)/mean(desempenho))*100
  )



**b.** 
Neste item, uma equipe mais consistente é aquela cujo desempenho semanal
varia menos de uma semana para outra, ou seja, seis resultados ficam mais 
proximos entre si, seem grandes variacoes. Isso não significa, por si só, que a 
equipe seja melhor, neste caso estamos comparando a dispersão ou variabilidade 
dos desempenhos.

A equipe B foi mais consistente. Todas as medidas de variabilidade apontam 
nessa direção:
desvio-padrao de cerca de 5 contra 49, amplitude de 15 contra 172, intervalo 
interquartil
de cerca de 6 contra 16 e cv de 4% contra 44%. O coeficiente de variacao 
resume bem a
comparação, porque mede a variabilidadee  em relação ao nível médio de 
desempenho
de cada equipe.

Efeito do valor 250: e valor aumenta muito o desvio-padrão, a amplitude e o cv
da equipe A.
O intervalo interquartil é bem menos afetado, porque mede a distancia entre o
1º e o 3º
quartil: ele sintetiza a faixa onde está a metade intermediaria das semanas, 
depois deordenar os desempenhos do menor para o maior. A mediana também muda
pouco diantedesse valor extremo. Por isso, o intervalo intequartil e a mediana 
são medidasmaisrobustas,isto é medidas qu mudam menos quando aparece um valor 
muito altoou muito baixo.

Concluir que uma equipa é melhor: não com apenas estes dados. São somente 10 
semanas por equipe, e o valor 250 pode representar uma semansa excepcional, uma 
meta especial ou até um erro  de registro. Antes de concluir, seria preciso 
entender a origem desse valor, verificar se as equipes atuarm em dondições 
comparaveis (mercado, metas, carteira de clientes e periodo ) e analisar mais 
semanas. a analise mosta uma diferença decritiva , mas ainda não sustenta uma
conlcusão geral sobre desempenho.


**b.** 




## Exercício 3


**a.** 

Lembre-se que você deve definir um número adequado de intervalos (bins) para 
construir um histograma e que usamos a regra de sturges para determinar esse 
número:

```{r}
# Calcula o tamanho da amostra
n <- length(dados_marketing$receita_vendas)
n

# Calcula o número de bins pela regra de Sturges
k <- ceiling(1 + log2(n))
k
```
Assim, bins = 9 é um número adequado de intervalos para construir o histograma

```{r}
dados_marketing |> 
  tidyplot(x = gasto_total) |> 
  add_histogram(bins = 9, fill = "steelblue") |> 
  adjust_x_axis_title("Gasto total semanal em marketing (em $ mil)") |> 
  adjust_y_axis_title("Número de semanas") |> 
  add_caption("Fonte: dados simulados pelo professor") |> 
  adjust_font(fontsize = 12)
```




**b.** 

```{r}
dados_marketing |> 
  tidyplot(y = gasto_total) |> 
  add_boxplot() |> 
  adjust_y_axis_title("Gasto total semanal em marketing (em $ mil") |> 
  adjust_font(fontsize = 12)
```


**c.** O histograma e o boxplot  mostram que a distribuição empirica do gasto 
total semanal em marketing está centrada em torno de $ 110 mil e que apresenta
alguma assimetria positiva, devida a algumas semanas com gasto mais alto do que
a maioria das semanas.

Cerca de 5 semanas aparecem destacadas mo boxplot como valores extremos (ou 
outliers) muito maiores do que o observado na maioria das semanas. Essas semanas
com gasto total muito altos são coerentes com o que o histograma mostra: existem
poucas semanas com gasto muito acima do típico.



**d.** Sim, o histograma e o boxplot contam a mesma história: o gasto total está
concentrado em torno de $ 110 mil, com algumas semanas apresentando gasto maior 
que provocam alguma assimetria positiva na distribuição.

Recomendação: Investigar as cinco semanas sinalizadas com outliers pelo boxplot.
Elas podem corresponder a campanhas especificas, sazonalidade ou erro de 
resgistro. Também seria importante verificar se essas semanas geraram maior 
receita ou outro resultado esperado.







## Exercício 4


**a.**
```{r}
dados_marketig |> 
  tidyplot(x = status_concorrencia, y = receita_vendas) |> 
  add_boxplot() |> 
  adjust_x_axis_title("Atividade da concorrência") |> 
  adjust_y_axis_title("Receita semanal de vendas (em $ mil)") |> 
  add_caption("Fonte: dados simulados pelo professor. ") |> 
  adjust_font(fontsize = 12)
```




**b.** 
```{r}
dados_marleting |> 
  group_by(status_concorrencia) |> 
  summarise(
    n = n(),
    media = mean(receita_vendas),
    mediana = median(receita_vendas),
    cv = (sd(receita_vendas)/mean(receita_vendas))*100
  )
```




**c.**




**d.**

