---
title: "Resolução da Avaliação 3 (34 pontos)"
subtitle: "Introdução à Ciência de Dados <br> Bacharelado em Administração"
lang: pt-BR
author: 
- Evelyn Cristine Marçal Leal
- Isadora Leal Faria
- Kerollayne Borges Oliveira Souza
- Sara Ferreira Pâmela
date: "2026-07-06"
title-block-banner: "#27445C"
format:
  html:
    embed-resources: true
    toc: true
    toc-depth: 2
execute:
  echo: true
  warning: false
  message: false
---

```{r}
#| label: setup
#| echo: false
#| include: false

# não exibe números em notação científica
options(digits = 5, scipen = 999)

# pacotes utilizados
library(here)
library(tidyverse)
library(tidyplots)

# Permite que os gráficos do tidyplots usem o espaço disponível
tidyplots_options(width = NA, height = NA)

# Guarda o caminho do arquivo CSV dentro do projeto RStudio
caminho_dados <- here("dados/brutos/belezar_vendas_diarias.csv")

# Lê o arquivo CSV e cria o objeto dados_belezar
dados_belezar <- read_csv(caminho_dados)
```



# Questão 1 


**a)** 

```{r}
dados_belezar|>
  summarise(
    receita_media = mean(receita),
    receita_mediana = median(receita),
    desvio_padrao = sd(receita),
    q1 = quantile(receita, 0.25),
     q3 = quantile(receita, 0.75),
     p9 = quantile(receita, 0.9)
  )
```



**b)**
A mediana (8,9) descreve melhor a receita de um dia típico da empresa.
Justificativa:A receita diária da empresa possui dois cenários bem distintos: 
dias com promoção e dias sem promoção. A média (10,274) é muito sensível a 
valoresextremos e acabou sendo inflada (puxada para cima) pelas receitas muito 
altas dos dias com promoção. Já a mediana (8,9) é uma medida robusta que ignora 
essespicos, representando com maior fidelidade o faturamento de um dia 
comum/típico da empresa.


**c)**

O percentil 90 resultou em R$ 16.080,00, isso significa que, em 90% dos dias 
analisados, a empresa apresentou uma receita diária de até R$ 16.080,00, 
enquanto em apenas 10% dos dias a receita foi superior a esse valor.


# Questão 2

**a)** 
```{r}
n <- length(dados_belezar$receita)
n

k <- ceiling(1 + log2(n))
k

dados_belezar |>
  tidyplot(x = receita) |>
  add_histogram(bins = 10, fill = "steelblue") |>
  adjust_y_axis_title("Dias das vendas") |>
  adjust_x_axis_title("Receita diária de vendas, em R$ mil (milhares de reais)") |>
  add_caption("Fonte: dados simulados pelo professor para avaliação.") |>
  adjust_font(fontsize = 14)
```



**b)**
A distribuição dos dados no gráfico é assimétrica à direita (também chamada de 
assimetria positiva), pois a cauda mais longa se estende em direção aos valores
maiores (lado direito).

A maior parte dos dias se concentra na faixa de 7,5 a 15 mil reais 
(ou aproximadamente de 5 a 15 mil reais), representada pela barra mais alta do 
gráfico.
A maioria dos dias é comum (sem promoção), gerando faturamento baixo (entre 0 e 
15 mil) e mantendo a mediana fixa nessa faixa central. Já os raros dias de 
promoção registram picos isolados de vendas muito altas (na cauda da direita). 
Como a média é sensível a esses valores extremos e soma tudo, ela é inflacionada
e puxada para cima, tornando-se maior que a mediana.


# Questão 3


**a)** 

```{r}
dados_belezar |> 
  tidyplot(x = status_promocao, y = receita) |> 
  add_boxplot() |> 
  adjust_x_axis_title("Atividade da promoção") |> 
  adjust_y_axis_title("Receita diária de vendas, em R$ mil (milhares de reais)") |> 
  add_caption("Fonte: dados simulados pelo professor para avaliação. ") |> 
  adjust_font(fontsize = 14)
```

**b)**

O grupo com promoção parece ter uma receita maior na maioria dos dias e também 
varia mais. Já o grupo sem promoção tem receitas menores e mais estáveis. Mesmo
assim, não dá para dizer que a promoção foi a causa dessa diferença, só observar 
que ela existe nos dados.


# Questão 4


A. [ ]

 
B. [ ]


C. [x]


D. [ ]




# Questão 5


A. [ ]

 
B. [x]


C. [ ]


D. [ ]




# Questão 6


A. [ ]

 
B. [ ]


C. [ ]


D. [x]




# Questão 7


A. [ ]

 
B. [x]


C. [ ]


D. [ ]




# Questão 8



A. [x]

 
B. [ ]


C. [ ]


D. [ ]




# Questão 9



A. [ ]

 
B. [ ]


C. [x]


D. [ ]
